臺灣臺中地方法院民事判決
110年度中簡字第3501號
原      告    
即反訴被告  蔡凱鵬  
訴訟代理人  李予姿  


被      告    
即反訴原告  林銘    

訴訟代理人  黃仰慈  
上列當事人間請求遷讓房屋等事件，經本院於民國111年6月29日
言詞辯論終結，判決如下：
    主      文
一、原告之訴駁回。
二、訴訟費用由原告負擔。
三、反訴被告應給付反訴原告新臺幣76,546元，及自民國111年 
     2月2日起至清償日止，按週年利率百分之5計算之利息。
四、反訴原告其餘之訴駁回。
五、反訴訴訟費用新臺幣1,000元，由反訴被告負擔新臺幣900元
    ，餘由原告負擔。
六、本判決第三項得假執行。 
    事實及理由
甲、程序部分：
一、本件本訴原告（即反訴被告）係以兩造間租賃契約之法律關
    係，起訴請求本訴被告（即反訴原告）應將房屋返還原告，
    及給付原告新臺幣（下同）35萬元（見補字卷第15頁）。反
    訴原告則於本件言詞辯論終結前之民國111年1月12日具狀提
    起反訴，主張反訴被告尚有押租金未返還反訴原告，故依租
    賃契約之法律關係提起反訴，請求反訴被告給付83,146元，
    及法定遲延利息等語（見本院卷第49頁），經核反訴與本訴
    均係基於同一租賃契約所生之爭執，且二者訴訟標的法律關
    係具有牽連關係，反訴原告提起反訴合於民事訴訟法第259
    條、第260條第1項之規定，應予准許。
二、本件原告起訴時原聲明為：「㈠被告應將門牌號碼臺中市○○
    區○○路0○0號1樓房屋（下稱系爭房屋）返還原告。㈡被告應
    給付原告35萬元」（見補字卷第15頁），嗣最終撤回第一項
    請求（見本院卷第38頁），第二項聲明變更請求「被告應給
    付原告332,062元，及自111年6月30日起至清償日止，按週
    年利率5%計算之利息」（見本院卷第471頁），核屬減縮應
    受判決事項之聲明，依民事訴訟法第255條第1項第3款規定
    ，應予准許。　　
乙、實體部分：
壹、本訴部分：　　
一、原告主張：
　㈠被告於109年11月1日與原告簽訂房屋租賃契約書，向原告承
    租系爭房屋，約定租期為5年，期間自109年11月8日起至117
    年11月7日止，每月租金65,000元，應於每月8日前給付，水
    電費由被告負擔（下稱系爭租約）。嗣兩造約定於110年6月
    7日至系爭房屋辦理退租搬遷事宜，詎被告屢次失約，且於
    同年月17日自系爭房屋搬離，無故不辦理交接事宜，系爭租
    約應於搬遷日即終止，故系爭租約存續期間應為109年11月7
    日起至110年6月18日止。又被告雖稱其110年2月及5月租金
    已依囑託交付予搬運公司，惟兩造簽訂契約後，租金均以匯
    款方式給付，並未囑託第三人收取。
  ㈡被告迄尚積欠110年2月、5月、6月共計3個月之租金195,000
    元，被告雖於110年6月18日搬離系爭房屋，然未依照約定回
    復原狀，故6月份租金仍以1個月計算；又系爭租約第12條第
    3、4項之約定，於系爭房屋未回復原狀期間，原告得向被告
    請求相當租金金額一倍之違約金即65,000元，共計為26萬元
    。又依系爭租約第8條之約定，被告應將系爭房屋內之廢棄
    物及屋內改裝部分回復原狀，然被告未將系爭房屋原有之落
    地強化玻璃大門回復原狀，被告僅返還落地窗強化玻璃共3
    片，未返還支架，致原告僱工支出回復大門費用共32,050元
    。而廢棄物清運部分，係由原告配偶李予姿（下稱李予姿）
    透過通訊軟體LINE與清運公司聯繫，僱工清運廢棄物及修補
    牆共支出費用37,000元。另被告未繳納110年2月8日至6月7
    日之電費共10,021元（6,556＋101＋3,364）。此外，被告私
    將鐵捲門開關改線，致遙控主機無法使用，應賠償修繕費3,
    000元。且因被告違約，故押租金13萬元不予返還。總計被
    告尚應給付原告342,071元。
  ㈢並聲明：被告應給付原告332,062元，及自111年6月30日起至
    清償日止，按週年利率5%計算之利息。
二、被告抗辯：　
  ㈠被告房屋租賃事宜均與李予姿聯繫，被告110年2、5月租金已
    繳納完畢。又被告係於110年6月17日遷離系爭房屋，故未繳
    納租金應僅為17日，為36,833元。
　㈡被告遷出時，現場僅剩些許垃圾，牆壁並無毁損，且原告竟
    係請搬家公司為其修補牆壁，依搬家公司估價單，並未有修
    補牆壁之服務項目；另搬家公司之收款人為潘偉恩，其出具
    之估價單，顯非公平，且無施工完成照片，故被告認為實際
    上並無清理廢棄物及修補牆壁之費用。被告係經營娃娃機之
    場所，無需使用鐵捲門開關，被告並無更動鐵捲門開關，系
    爭租約亦未載明有此類物品，且被告未於地板釘角釘，其為
    娃娃機輪子，上開費用應均不存在。此外，落地強化玻璃大
    門裝修費，原告先於訊息中要被告恢復原強化玻璃大門，其
    後口頭告知被告無須安裝，因後續租客係經營飲料店，被告
    始依原告意思將當初拆卸之強化玻璃大門即鐵架全部放置於
    房屋内，被告已返還並無損壞。又原告並未重新安裝回復玻
    璃大門，原告請求之費用不存在，縱認需安裝回復，原告主
    張費用亦不合理。
　㈢原告須返還被告交付之2個月押租金130,000元，扣除尚積欠1
    7日之租金36,833元、未繳電費10,021元，原告須返還押租
    金83,146元給被告，原告請求被告給付無理由等語。並聲明
    ：原告之訴駁回。
三、本院之判斷：
　㈠原告主張兩造前於109年11月1日簽訂系爭租約，由被告向原
    告承租系爭房屋，約定租期為5年，期間自109年11月8日起
    至117年11月7日止，每月租金65,000元，應於每月8日前給
    付，水電費由被告負擔，被告並交付2個月之押租金予原告
    收執。嗣被告於110年6月17日自系爭房屋遷出，並未繳納11
    0年6月1日至17日之租金、未繳納電費10,021元等情，有系
    爭租約、存證信函及回執、電費繳納收據（見補字卷第19-2
    5、41-43、51-61頁）為證，且為被告所不爭執（見本院卷
    第437頁），堪信屬實。
　㈡原告主張被告尚積欠原告110年2月、5月及6月共計3個月之租
    金195,000元、相當1個月租金之違約金65,000元、廢棄物清
    運費37,000元、玻璃大門裝修費32,050元、鐵捲門修繕費3,
    000元等語（見本院卷第417-423頁），為被告否認，並以前
    詞置辯。經查：
  ⒈原告請求被告給付積欠之租金36,833元，為有理由，其餘部
    分（租金、違約金）則無理由：　
　　按承租人租金支付有遲延者，出租人得定相當期限，催告承
    租人支付租金，如承租人於其期限內不為支付，出租人得終
    止契約。民法第455條、第440條第1項、第2項分別定有明文
    。經查：   
　⑴原告請求被告給付110年2月、5月租金共130,000元部分，為
    無理由：
　①觀諸被告與李予姿間之通訊軟體LINE對話紀錄（見本院卷第9
    7頁），可知李予姿於110年2月8日向被告表示「林老闆：我
    要繳貸款了，請轉帳給我」等語，被告於翌日隨即向李予姿
    表示「65000我全部給他喔」，隨後被告與李予姿通話，於
    通話後被告即向李予姿表示：「請幫我打有收到65000」等
    語，李予姿對此亦無為反對之回應，足見被告應確實已支付
    2月租金65,000元，否則豈會在通話後，即向李予姿表示「
    請幫我打有收到65000」等語。
　②參以被告與李予姿間之通訊軟體LINE對話紀錄（見本院卷第8
    3頁），被告貼因疫情嚴重三級情況可請求減少租金文章給
    李予姿，並向李予姿表示：「這個月租金再退我感恩、沒做
    的天數」等語，李予姿雖即表示：「你去尋求政府方面給補
    助」等語。又查110年間提升疫情警戒至三級為110年5月間
    。足見被告與李予姿上開對話是在110年5月間。由被告向李
    予姿請求「退」租金，李予姿回復要被告尋求政府補助，而
    非表示被告尚未繳納租金，足認被告應已支付110年5月租金
    。且佐以被告與李予姿間之通訊軟體LINE對話紀錄（見本院
    卷第95頁），可知李予姿於110年5月6日向被告表示：「我
    跟你講過了你，你到6月7日前要搬走，我不租你了，強化玻
    璃門要恢復原來，牆壁挖的洞要補平，6月份的房租要照匯
    ，等6月7日搬出再還你一個月押金65000」等語，是由李予
    姿於110年5月6日時向被告表示要終止租約時，李予姿是要
    被告6月份的房租仍要照匯，未提及5月房租未付等情，更可
    證明被告應已支付110年5月租金。
　③原告復未能再舉證證明被告有積欠110年2月、5月租金。原告
    主張被告尚積欠其110年2月、5月租金乙節，尚屬無據。
　⑵原告請求被告應給付110年6月租金36,833元部分，為有理由
    ，逾此範圍則無理由：
　①依李予姿於110年5月6日以LINE向被告表示：「我跟你講過了
    你，你到6月7日前要搬走，我不租你了……」（見本院卷第95
    頁），被告回覆「6/7號撤順便交接」等語（見本院卷第229
    、323頁），可見兩造已合意終止系爭租約。又依原告主張
    ：被告改約110年6月18日辦理退租，卻於17日清晨提前私自
    偷偷搬走等語（見補字卷第15頁；本院卷第39頁）；及被告
    於本院審理時表示：被告於110年6月17日搬離，並非故意不
    等原告點交等語（見本院卷第67頁），可知兩造已合意變更
    終止系爭租約日期為110年6月18日。
　②兩造不爭執被告於110年6月17日自系爭房屋遷出（見本院卷
    第117頁），被告亦不否認未交付110年6月1日至17日租金（
    見本院卷第190、75頁），則原告依系爭租約，請求被告給
    付110年6月1日至17日之租金36,833元（計算式：65,000×17
    /30＝36,833），即屬有據，原告請求被告給付110年6月18日
    至30日租金，則屬無據，不應准許。
　⒉原告依系爭租約第12條第3項約定，請求違約金6萬元，為無
    理由：
　　系爭租約第12條第1、3項係約定：「租期屆滿或租賃契約終
    止時，承租人應即將房屋返還出租人並遷出戶籍或其他登記
    」、「承租人未依第一項約定返還房屋時，出租人得向承租
    人請求未返還房屋期間之相當月租金額外，並得請求相當月
    租金額一倍（未足一個月者，以日租金折算）之違約金至返
    還為止」（見補字卷第56頁），可見該條所指為於租賃契約
    終止，被告未遷出返還系爭房屋給原告時，才需支付違約金
    。查被告於兩造合意終止租約（即110年6月18日）前之110
    年6月17日即已遷離系爭房屋，業經認定如上，並未有該條
    所定之違約情事，則原告依系爭租約第12條第3項請求相當
    於月租金額一倍之違約金，為無理由，不應准許。
  ⒊原告請求被告賠償租約終止後之廢棄物清運費37,000元、玻
    璃大門裝修費32,050元、鐵捲門修繕費3,000元部分：　　
　　按當事人主張有利於己之事實者，就其事實有舉證之責任。
　　但法律別有規定，或依其情形顯失公平者，不在此限，民事
    訴訟法第277條亦定有明文；又民事訴訟如係由原告主張權
    利者，應先由原告負舉證之責，若原告先不能舉證，以證實
    自己主張之事實為真實，則被告就其抗辯事實即令不能舉證
    ，或其所舉證據尚有疵累，亦應駁回原告之請求。茲就原告
    請求賠償之項目、費用有無理由，分述如下：
　⑴廢棄物清運費部分：　
　　原告主張被告搬離系爭房屋後，於屋內堆放大量雜物，且為
    固定擺設之娃娃機於地板上打釘，未將其清理、移除，經委
    由清運公司清運，拆除地釘，共支出清運費37,000元等情，
    並提出運發精緻搬家團隊估價單、通訊軟體LINE對話紀錄、
    照片為證（見本院卷第43、137-155、399頁）。為被告否認
    ，並抗辯：遷出時，現場僅剩些許垃圾，牆壁並無特別毁損
    ，且原告係請搬家公司為其修補牆壁，未有修補牆壁之服務
    項目；另搬家公司之收款人為潘偉恩，原告實際上並無清理
    廢棄物及修補牆壁之費用等語。查：
　　依原告所提出之運發精緻搬家團隊估價單所示（見本院卷第
    43頁），其上客戶姓名欄雖為李予姿，然收款人及消費者簽
    名欄均為潘偉恩，此顯然有違一般清運廢棄物之交易模式，
    則原告是否確實有支出清運費用已屬有疑，且僅記載費用為
    37,000元，清運項目均未記載。又觀李予姿與運發搬家間通
    訊軟體LINE之對話內容：「運：你那時候處理的日期是哪時
    候、好、處理玻璃的日期是哪時候」、「李：110年6月23日
    」、「運：好我寫好再Line給你」、「運：估價單」、「李
    ：你沒寫估價人名字，清運廢棄物那打勾，0906的電話還通
    嗎？要有通電話，萬一他們問，我有請你載運嗎？多少錢？
    確定跟你寫的無誤」、「運：電話寫在消費者簽名這裡」、
    「李：好，謝謝你喔！」等語（見本院卷第137-141頁），
    足見該估價單係事後製作。是尚難認原告確實有支出清運廢
    棄物之費用，原告此部分請求，難認准許。
  ⑵玻璃大門裝修費部分：
　  原告主張因被告遷出系爭房屋未將落地強化玻璃大門回復原
    狀，致原告需另支出回復原狀費用32,050元等語（見本院卷
    第421頁），並提出朝盛不銹鋼鍛造工廠估價單為證（見本
    院卷第159、277頁）。被告固不否認未將玻璃大門回復原狀
    ，惟辯稱：係原告口頭告知被告無須安裝，被告始依原告意
    思將當初拆卸之強化玻璃大門即鐵架全部放置於房屋内，且
    費用僅約7,000元等語（見本院卷第437頁）。查：
　①依系爭租約第8條第2、3項約定：「房屋有改裝設施之必要，
    承租人應經出租人同意，始得依相關法令自行裝設，但不得
    損害原有建築之結構安全」、「前項情形承租人返還房屋時
    ，應負責回復原狀指落地強化玻璃大門」（見補字卷第55頁
    ），可知依兩造租約約定，被告於租期終止時有將落地強化
    玻璃大門回復原狀之義務。又依李予姿於110年5月6日LINE
    向被告表示：「我跟你講過了你，你到6月7日前要搬走，我
    不租你了，強化玻璃門要恢復原來……」等語（見本院卷第95
    頁），可知李予姿於110年5月6日仍是要求被告應將強化玻
    璃安裝回去。被告雖抗辯原告口頭告知被告無須安裝乙節，
    惟未舉證以實其說，實難認兩造已另有合意無須將強化玻璃
    門裝回。
　②原告主張被告僅返還玻璃大門，未返還支架等語。惟依原告
    所提出之照片、被告提出之錄影翻拍照片（見本院卷第143
    、175-177頁），可知於被告遷出系爭房屋時，玻璃大門、
    支架（即門框）均擺放在系爭房屋內，原告主張被告並未返
    還支架（即門框）乙節，礙難採憑。又依朝盛不銹鋼鍛造工
    廠表示：「不銹鋼門框＋安裝，金額為29,785元；不銹鋼門
    框不含安裝，金額為26,185元（均不含玻璃）」，有朝盛企
    業社估價單在卷可憑（見本院卷第413-415頁），足認安裝
    玻璃大門費用應以3,600元（計算式：29,785元－26,185元）
    始為合理，是原告請求被告給付3,600元，為有理由，逾此
    範圍之請求，尚屬無據，不應准許。
  ⑶鐵捲門修繕費部分：
　　原告主張因被告將遙控主機拔除，無法使用，致原告另支出
    修繕費3,000元等情，業據證人即志昇鎖印行老闆賴志鋒於
    本院審理時證稱：原告找我去做鎖具的維修。本院卷第161
    頁收據是我開的收據，這張收據我印象中是我到現場時，遙
    控器無法使用，鐵門無法降落，發現是遙控主機被拔除，軌
    道塞異物，我去做維修，就是收據上之金額，維修的日期就
    是收據上面的日期（按：110年6月18日）。我當天去看到遙
    控主機就在鐵捲門的馬達旁邊等語（見本院卷第388-389頁
    ）。並有志昇鎖印行收據為證（見本院卷第45、161頁）。
    證人賴志鋒於被告遷出系爭房屋之翌日即到場維修，足認系
    爭房屋之遙控主機應是在被告承租使用系爭房屋期間損壞，
    原告因此支出維修費用3,000元。是原告請求給付其支出遙
    控主機之修繕費用3,000元，為有理由。
　⑷未繳納電費部分：　　
　　原告主張被告搬離系爭房屋前，尚有未繳納之電費共計10,0
    21元乙情，有電費繳費收據為證（見補字卷第41-43頁；本
    院卷第283-285頁），且為被告所不爭執（見本院卷第75、4
    37頁），是原告此部分請求，應屬有據。
  ⑸綜上，原告因被告遷出系爭房屋未回復原狀所受損害、電費
    總額為16,621元（計算式：3,600＋3,000＋10,021）。　　
　㈢末按抵銷須當事人雙方互有對立之債權，並備具抵銷之適狀
    ，始得為之，此觀民法第334條第1項前段之規定自明。抵銷
    乃主張抵銷者單方之意思表示即發生效力，而使雙方適於抵
    銷之二債務，溯及最初得為抵銷時，按照抵銷數額同歸消滅
    之單獨行為，且僅以意思表示為已足，原不待對方之表示同
    意，亦不論在訴訟上或訴訟外，均得為之，此觀民法第334
    條及第335條規定自明（最高法院97年度台上字第2241號、1
    00年度台上字第1982號判決意旨參照）。原告就被告積欠之
    租金36,833元、未回復原狀費用、電費16,621元，本得請求
    被告給付，業如前所述，然因兩造系爭租約終止後，原告亦
    負有返還押租金13萬元予被告之義務（詳反訴部分說明），
    故經被告主張抵銷後（見本院卷第75、437頁），已無剩餘
    。原告依系爭租約，請求被告給付332,062元，及自111年6
    月30日起至清償日止，按週年利率5%計算之利息，即無理由
    。
四、綜上所述，原告依租賃契約之法律關係，請求被告給付332,
    062元，及自111年6月30日起至清償日止，按週年利率5%計
    算之利息，為無理由，應予駁回。
五、本訴判決基礎已臻明確，兩造其餘攻擊防禦方法及訴訟資料
    經本院審酌後，核與判決不生影響，無一一論述之必要。
六、訴訟費用負擔之依據：民事訴訟法第78條。 　　
貳、反訴部分：
一、反訴原告主張：　
　　反訴原告有交付反訴被告2個月之押租金共13萬元，系爭租
    約終止後，扣除反訴原告未繳納之電費10,021元，及110年6
    月1日起至17日止未繳之租金36,833元，反訴被告尚應返還
    反訴原告83,146元。爰依系爭租約之法律關係提起本件反訴
    ，並聲明：反訴被告應給付反訴原告83,146元，及自起訴狀
    繕本送達翌日起至清償日止，按週年利率5%計算之利息。
二、反訴被告除引用本訴主張外，另抗辯：扣抵押租金後尚不足
    ，是反訴原告請求返還顯屬無據等語置辯。並聲明：反訴原
    告之訴駁回。
三、本院之判斷：
　㈠反訴原告主張兩造業已終止系爭租約，並將系爭房屋返還反
    訴被告完畢，反訴被告依約自應返還押租保證金13萬元予反
    訴原告，反訴被告迄仍未返還等情，業據反訴原告提出系爭
    租約、通訊軟體LINE對話紀錄為證（見本院卷第55-59頁）
    ，且反訴被告亦不否認反訴原告已遷出系爭房屋，是反訴原
    告上開主張，堪信為真實。
　㈡反訴原告請求反訴被告返還押租金76,546元，為有理由，其
    餘部分則無理由：　　 
　  押租金在擔保承租人租金之給付及租賃債務之履行，在租賃
    關係消滅前，出租人雖不負返還之責，但租賃關係已消滅，
    且承租人無租賃債務不履行之情事時，其請求出租人返還押
    租金，自為法之所許（最高法院83年台上字第2108號裁判要
    旨參照）。查：反訴被告得向反訴原告請求為積欠之租金36
    ,833元、未回復原狀費用、電費共16,621元，反訴原告已於
    本訴時就積欠反訴被告上開費用為抵銷抗辯，無須再對本訴
    原告為任何之給付，並無租賃債務不履行之情事，是反訴原
    告依系爭契約第4條第2項之約定，請求反訴被告返還反訴原
    告扣除積欠租金36,833元、未回復原狀費用及電費共16,621
    元後之押租金76,546元（計算式：130,000－36,833－16,621
    元），為有理由，應予准許，逾此範圍之請求，即屬無據，
    不應准許。      
　㈢本件反訴原告對反訴被告上開返還押租金債權，核屬無確定
    期限之給付，自應經反訴原告之催告而未為給付，反訴被告
    始負遲延責任。準此，依民法第229條第2項、第233條第1項
    前段、第203條規定，反訴原告請求反訴被告自反訴起訴狀
    繕本送達之翌日即111年2月2日（111年1月22日寄存送達，
    於111年2月1日生送達效力，見本院卷第61頁之本院送達證
    書）起，至清償日止，按週年利率5%計付遲延利息，即屬有
    據，應予准許。
四、綜上所述，反訴原告依終止契約後之法律關係，請求反訴被
    告給付76,546元，及自111年2月2日起至清償日止，按週年
    利率5%計算之利息範圍內，應屬有據。逾此範圍之請求，則
    屬無據。 　　
五、本件事證已臻明確，兩造其餘攻擊與防禦方法，核與判決結
    果不生影響，爰不一一論述，附此敘明。
六、本件反訴原告勝訴部分，係依小額訴訟程序所為反訴被告敗
    訴之判決，依民事訴訟法第436條之20規定，應依職權宣告
    假執行。　　
七、本件反訴訴訟費用額確定為1,000元（即第一審裁判費），
    依民事訴訟法第79條規定，命反訴被告負擔700元，餘由反
    訴原告負擔。
中　　華　　民　　國　　111 　年　　7 　　月　　29　　日
                      臺灣臺中地方法院臺中民事庭
                                  法  官  陳佩怡
以上正本係照原本作成。
如不服本判決，應於送達後20日內，向本院提出上訴狀並表明上
訴理由，如於本判決宣示後送達前提起上訴者，應於判決送達後
20日內補提上訴理由書（須附繕本），如委任律師提起上訴者，
應一併繳納上訴審裁判費。
中　　華　　民　　國　　111 　年　　7 　　月　　29　　日
                                  書記官  許千士